臺灣新北地方法院刑事判決
111年度自字第20號
自  訴  人  林祺婷

            林祺文

            林育菁

            林美德

共      同
自訴代理人  林憲同律師
被      告  林育德

                    住○○市○○區○○○路0段000巷0號00                        樓之0
上列被告因侵占等案件，經自訴人等提起自訴，本院判決如下：
    主  文
本件自訴不受理。
    理  由
一、自訴意旨略以：自訴人林祺婷、林祺文、林育菁、林美德（
    下稱自訴人四人）與被告林育德為兄弟姐妹。緣自訴人四人
    與被告之父親林本源於民國102年10月14日死亡後，自訴人
    四人與被告之母親林薛彩雲將界大有限公司（址設：新北市
    ○○區○○路0號，下稱界大公司）之出資額移轉登記給被告，
    並變更界大公司負責人為被告。詎被告為下列犯行：
(一)被告於103年7月24日，以界大公司負責人名義代表界大公司
    出售界大公司林口廠房及所座落土地予第三人，界大公司因
    而獲款新臺幣（下同）1.48億元。嗣被告意圖為自己不法之
    所有，基於業務侵占之犯意，於不詳時、地將前開款項1.48
    億元供已使用而全數侵占入己。因認被告對自訴人四人涉犯
    刑法第336條第2項之業務侵占罪。
(二)被告明知界大公司出資額為自訴人四人、被告及其他繼承人
    之公同共有遺產，非依司法判決認許的民法繼承程序暨依公
    司法7位繼承股東共同決議程序，不得向政府辦理界大公司
    之解散，竟意圖為自己不法之利益，基於背信之犯意，於10
    8年9月9日，以界大公司負責人名義代表界大公司向政府辦
    理界大公司解散登記。因認被告對自訴人四人涉犯刑法第34
    2條第1項之背信罪。
(三)被告明知其於108年9月9日已向政府辦理界大公司解散登記
    ，界大公司解散登記並於108年9月10日完成，竟意圖為自己
    不法之利益，基於背信之犯意，於解散登記完成後迄今，均
    不依公司法規定程序、新北市政府經濟發展局諭命暨最高法
    院確定判決意旨，向本院辦理界大公司清算程序。因認被告
    對自訴人四人涉犯刑法第342條第1項之背信罪。
二、按不得提起自訴而提起者，應諭知不受理之判決，刑事訴訟
    法第334條定有明文。次按告訴乃論之罪，已不得為告訴者
    ，不得再行自訴；又告訴乃論之罪，其告訴應自得為告訴之
    人知悉犯人之時起，於6個月內為之，刑事訴訟法第237條第
    1項及第322條亦有明定。再按於直系血親、配偶、同財共居
    親屬或其他五親等內血親或三親等內姻親之間，犯竊盜罪章
    之罪者，須告訴乃論；此一規定於背信罪、侵占罪準用之，
    刑法第324條、第338條及第343條分別定有明文。
三、經查：
(一)被告與自訴人四人為兄弟姐妹關係，係旁系二親等血親一節
    ，有戶役政資訊網站查詢-親等關係（二親等）資料在卷可
    稽（見本院111年度自字第20號卷<下稱本院卷>第53-55頁）
    。是自訴人四人指訴被告涉犯刑法第336條第2項之業務侵占
    罪、同法第342第1項之背信罪，依刑法第338條、第343條準
    用第324條規定，均屬告訴乃論之罪。
(二)自訴意旨(一)部分
　　自訴人四人前於104年間對被告提告背信等案件，由臺灣新
    北地方法院檢察署（現更名為臺灣新北地方檢察署）以104
    年度偵字第2889號受理偵辦，觀諸前開案件不起訴處分書（
    見本院卷第71-72頁）所載：「被告林育德與告訴人林祺婷
    、林美德、林祺文及林育菁為兄弟姊妹，其等之父林本源於
    民國102年10月14日死亡，被告明知其等之父生前所經營址
    設新北市林口區工二區工五路5號之「界大有限公司」(下稱
    界大公司)，為父親死後所遺留之遺產，且於102年11月間經
    告訴人4人與被告等人達成口頭協議，由被告負責處理坐落
    在新北市○○區○○段000地號土地上之界大公司廠房之房地出
    售事宜，約定出賣後所得款項由母親林薛彩雲分得百分之五
    十，告訴人4人與被告各得百分之十。詎被告竟意圖為自己
    不法之所有及利益，於103年7月間將界大公司之廠房及土地
    出售他人後，卻未按約定將出售價金分配予告訴人4人而將
    之侵占入己，而為違背其任務之行為，致使告訴人4人受有
    財產上之損害，嗣告訴人4人於103年9月間至地政事務所調
    閱土地謄本等資料後，始悉上情」，足認自訴人四人於103
    年9月間至地政事務所調閱土地謄本時，即已知悉本案自訴
    意旨（一）所載犯罪事實。倘自訴人四人認被告此部分確涉
    犯業務侵占罪，自應於6個月內即至遲應於104年3月間就要
    對被告提出告訴，逾此期間即不得提起告訴，然自訴人竟遲
    至111年7月8日始向本院提出自訴，有刑事自訴狀上所蓋本
    院收狀戳章所載日期在卷足憑（見本院卷第5頁），顯已逾
    前揭合法告訴期間。
(三)自訴意旨(二)、(三)部分
    觀諸自訴人四人於109年3月21日，在臺灣高等法院106年度
    重家上字第10號民事訴訟程序所提出之民事辯論準備狀（見
    本院卷第121頁）所載：「界大公司已於108年9月10日經形
    式上登記之公司負責人林育德出面向新北市政府辦裡解散暨
    由新北市政府飭命林育德應依公司法向法院辦理清算」、「
    非常簡單的說；界大公司已因林育德必須依公司法對全體股
    東暨主管官署踐行辦理法人解散及法人清算暨因林育德已經
    率先於103年出售界大公司唯一資產廠房暨進行償付公司債
    務，已經形同完成法人清算程序在案」，復依自訴人四人於
    同日，在臺灣高等法院107年度重家上字第38號民事訴訟程
    序所提出之民事第三審答辯狀（見本院卷第135-137頁）所
    載：「實則林薛彩雲固然可以一方面在本案主張夫妻剩餘財
    產分配暨在另案參加子女繼承分割；早日結束訟累。如今則
    因林育德利用界大公司借名登記股權而在108年9月10日繫訟
    期間辦理公司解散等情，遂使單純的遺產繼承案逐漸衍變成
    為公司股權爭奪案與侵占遺產刑事案（林家女兒就刑案部分
    暫未啟動告訴）」，並業經本院調取臺灣高等法院106年度
    重家上字第10號民事第二審訴訟卷宗核閱無誤。堪認自訴人
    四人至遲於109年3月21日時即已知悉本案自訴意旨（二）、
    （三）所載犯罪事實。倘自訴人四人認被告此等部分確涉犯
    背信罪，自應於6個月內即至遲於109年9月21日就應對於被
    告提出告訴，逾此期間即不得提起告訴，然自訴人竟遲至11
    1年7月8日始向本院提出自訴，有前引刑事自訴狀上所蓋本
    院收狀戳章所載日期在卷足證，亦顯已逾前揭合法告訴期間
    。
四、綜上所述，自訴人四人提起本案業務侵占、背信之自訴，均
    顯逾合法告訴之期間，不得為告訴，亦不得再行自訴，爰諭
    知不受理之判決。 　　
據上論斷，應依刑事訴訟法第322條、第334條，判決如主文。
中　　華　　民　　國　　111 　年　　9 　　月　　 1　　日
                  刑事第三庭  審判長法　官  蘇揚旭　
                                    法  官  洪振峰
                                    法  官  施建榮
得於20日上訴上列正本證明與原本無異。
如不服本判決，應於判決送達後20日內敘明上訴理由，向本院提
出上訴狀 (應附繕本) ，上訴於臺灣高等法院。其未敘述上訴理
由者，應於上訴期間屆滿後20日內向本院補提理由書「切勿逕送
上級法院」。
                                    書記官  黃姿涵
中　　華　　民　　國　　111 　年　　9 　　月　　5 　　日